Inventaris van persoonlijke archieven van enige bewindslieden van het Ministerie van Buitenlandse Zaken, 1952-1998
Nationaal Archief, Den Haag
- DRS. D.F. VAN DER MEI, 08
  DAF (Directie Sub-Sahara Afrika) betreffende de olieboycot van Zuid Afrika
  DWH (Directie Westelijk Halfrond) inzake Brazilië
  DVB (Directie Veiligheidsbeleid) over de CVSE en
  DMV (Mensenrechten en Vredesopbouw) omtrent het toenmalige Nederlandse mensenrechtenbeleid (De archieven met betrekking tot de NAVO vallen eveneens onder DVB).
  Gegevens over het buitenlands beleid van het eerste kabinet-van Agt zijn te vinden in het archief van DGPZ (Directoraat-generaal Politieke Zaken).
  - Staatssecretaris, 1977-1981, 08.1
    - Blocnotes met aantekeningen., 1977 - 1981; 505-508; 3 pakken en 1 omslag
      - 1977 dec. 28 - 1978 okt. 13, 505
      - 1978 okt. 14 - 1979 sep. 19, 506
      - 1979 sep. 20 - 1981 feb. 01, 507
      - 1981 feb. 02 - sep. 11, 508; omslag
    - Algemene correspondentie., 1977 - 1981; 509-513; 5 pakken
      - 1977 dec. - 1978 aug., 509
        Openbaarheid beperkt tot 01-01-2054
      - 1978 sep. - dec., 510
      - 1979 jan. - aug., 511
        Openbaarheid beperkt tot 01-01-2055
      - 1979 sep. - 1980 mrt., 512
        Openbaarheid beperkt tot 01-01-2056
      - 1980 apr. - 1981 sep., 513
    - Ingekomen en minuten van uitgegane memoranda., 1977 - 1981; 514; omslag
    - Brievenboek., 1979 - 1982; 515; deel
    - Teksten van toespraken., 1978 - 1981; 516-517; 1 pak en 1 omslag
      - 1978-1979, 516
      - 1980-1981, 517; omslag
    - Teksten van radio-interviews., 1978 - 1979; 518; omslag
    - Stukken betreffende het leveren van een artikel voor het verenigingsblad "Merkourios" van de Utrechtse Internationaalrechtelijke Studievereniging "Urios"., 1981; 519; omslag
  - Kamerlid, 1981-1984, 08.2
    - Blocnotes met aantekeningen (als lid van de CDA-kamerfractie)., 1981 - 1984; 520-521; 2 pakken
      - 1981 sep. 11 - 1983 apr. 20, 520
      - 1983 apr. 21 - 1984 juni 26, 521
- MR. M. PATIJN, STAATSSECRETARIS, 1994-1998, 09
  Michiel Patijn werd op 19 augustus 1942 geboren te Den Haag. Hij stamt uit een familie van politici, topambtenaren en bestuurders. Zijn overgrootvader, mr. J.A.N. Patijn, was onder meer burgemeester van Leeuwarden en Den Haag en sloot zijn ambtelijke loopbaan af als minister van Buitenlandse Zaken (1937-1939). Zijn grootvader, mr. R.J.H. Patijn, was thesaurier-generaal op het ministerie van Financiën en secretaris-generaal op het ministerie van Buitenlandse Zaken. Zijn vader, C.L. Patijn, was Tweede Kamerlid en van 1950-1956 directeur internationale organisaties van het ministerie van Buitenlandse Zaken. Zijn broer S. Patijn, die zijn loopbaan bij het ministerie van Buitenlandse Zaken was begonnen als directeur internationale organisaties (1962-1967), had later ook zitting in de Tweede Kamer (1973-1984) en was in de jaren zeventig lid van het Europees Parlement (1973-1979). Daarna was deze achtereenvolgens Commissaris van de Koningin in Zuid-Holland (1984-1994) en burgemeester van Amsterdam (1994-2001).
  D. Hooghiemstra, H. Nijenhuis, De Patijns zijn waar de voorzittershamer ligt (Dossier over de Europese Top in Amsterdam, NRC Webpagina's 16 juni 1997) www.nrc.nl/W2/Lab/Eurotop/160697bin1.html Zie ook: www.parlement.com/9291000/bio/01965
  Na het behalen van zijn gymnasium-b diploma aan het Haags Montessori Lyceum, studeerde Michiel Patijn rechten aan de Rijksuniversiteit Utrecht. In 1968, twee jaar na het beëindigen van zijn studie, trad hij in de voetsporen van zijn overgrootvader, grootvader en vader door bij het ministerie van Buitenlandse Zaken te gaan werken. Hij werd ambtenaar en later plaatsvervangend hoofd bij het Bureau Beleidsvoorbereiding Ontwikkelingssamenwerking. In 1974 reisde hij af naar de Verenigde Staten om daar als eerste handelssecretaris te fungeren op de ambassade in Washington D.C.
  Vier jaar later keerde hij terug naar Den Haag, waar hij begon aan zijn carrière bij het ministerie van Economische Zaken. Van 1978 tot 1981 was hij plaatsvervangend directeur bij de directie Economische Samenwerking met Ontwikkelingslanden. Vervolgens werd hij plaatsvervangend directeur van de Directie Bilaterale Zaken. In 1985 werd hij directeur van deze directie. Na drie jaar kreeg hij de positie van directeur van Europese Zaken toebedeeld. In 1988 veranderde Patijn van koers: hij werd secretaris-generaal van het ministerie van Defensie.
  Nadat VVD-leider F. Bolkestein hem gevraagd had, werd Patijn op 22 augustus 1994 staatssecretaris van Buitenlandse Zaken.
  Hooghiemstra, Nijenhuis, De Patijns (Dossier over de Europese Top in Amsterdam, NRC Webpagina's 16 juni 1997) www.nrc.nl/W2/Lab/Eurotop/160697bin1.html
  Gedurende zijn ambtsperiode was hij belast met zowel Europese als culturele samenwerking. Patijn speelde een belangrijke rol bij de voorbereidingen van de Europese Top in Amsterdam. In het vervolg van deze inleiding zullen zowel het beleid van het eerste Paarse kabinet als de portefeuille van Patijn uiteengezet worden.
  Na vier jaar verliet Patijn het ministerie van Buitenlandse Zaken om in de Tweede Kamer voor zijn partij, de VVD, zitting te nemen. Als parlementariër hield hij zich bezig met zaken die aansloten bij zijn vorige functie: Europese zaken en justitie. Patijn was voorzitter van de algemene commissie voor Europese Zaken. In november 1997 diende de oppositie een motie van afkeuring in tegen hem en staatssecretaris mevr. E.M.A. Schmitz van Justitie vanwege het onjuist en onvolledig informeren van de Kamer over de monitoring van teruggezonden Iraanse vluchtelingen. Ondanks de motie behield Patijn toch zijn functie.
  www.parlement.com/9291000/bio/01965 (25 juni 2004) Zie ook: NA, Bewindslieden, 2.05.81, inv.nr 538, Rapport over de monitoring van teruggekeerde uitgeprocedeerde Iraanse asielzoekers, geschreven op verzoek van de Tweede Kamer door de Directie Personenverkeer, Migratie en Consulaire Zaken. Het rapport zet het volgende uiteen: de algemene uitgangspunten van het monitoringsbeleid; de monitoringsactiviteiten van 1996 in Iran; de vraag in hoeverre de kamer hierover geïnformeerd is en hoe invulling gegeven dient te worden aan de motie ter zake van 27 juni 1997.
  In 2001 besloot het Kabinet hem voor te dragen als permanent vertegenwoordiger van Nederland bij de Noord-Atlantische Verdragsorganisatie (NAVO), een functie die hij sinds 1 april 2001 in Brussel bekleedt.
  Ministerie van Defensie, Michiel Patijn voorgedragen als permanent vertegenwoordiger bij de NAVO (Nieuwsberichten, 26 januari 2001) www.mindef.nl/nieuws/nieuwsberichten/patijn_260101.htm Zie ook: www.parlement.com/9291000/bio/01965
  1.2. Het eerste Kabinet Kok: 1994 - 1998: Paars I
  Binnenlands beleid
  Voor een beschrijving van het eerste kabinet-Kok zie: "Inleiding op de archieven van prof. J.P. Pronk".
  1.3. Buitenlands beleid algemeen
  Een opvallend aspect, dat door sommigen als een hoogtepunt wordt beschouwd uit de periode dat Paars I Nederland regeerde, was de verbetering van de relatie met Indonesië.
  S. Rozenmond, 'Paars pragmatisme en het buitenland' in: Internationale Spectator (Instituut Clingendael, juli-aug 1998 - LII - 7/8), p. 353
  In 1995 bracht Koningin Beatrix een bezoek aan de voormalige kolonie. In december van datzelfde jaar besloot minister H.A.F.M.O. van Mierlo om mensenrechtenactivist Poncke Princen een visum voor Nederland te verlenen.
  Duco Hellema, Neutraliteit en vrijhandel: De geschiedenis van de Nederlandse buitenlandse betrekkingen (Utrecht, Het Spectrum, 2001) p. 380-381.
  Maar het buitenlands beleid in deze periode werd vooral beheerst door twee belangrijke kwesties; de Nederlandse deelname aan een vredesmissie van de Verenigde Naties in Srebrenica en de Europese Top in Amsterdam in 1997.
  In het vervolg van deze inleiding zal dieper op de Europese Top worden ingegaan. Het wordt echter niet als gepast beschouwd om de kwestie Srebrenica hier te behandelen. Dhr. M. Patijn heeft zich in de periode dat hij staatssecretaris was niet direct met Srebrenica beziggehouden. Bovendien is de kwestie te complex om deze in een paar zinnen correct uiteen te zetten. Zie daarom voor een gedetailleerde achtergrond onder andere het rapport op de website van het Nederlands Instituut voor Oorlogsdocumentatie (NIOD): Srebrenica: Een 'veilig' gebied: Reconstructie, Achtergronden en Analyses van de val van een Safe Area www.srebrenica.nl (28 juni 2004)
  Hiernaast werd tijdens Paars I het ministerie onder de noemer 'herijking' aan een grondige reorganisatie onderworpen. Hierbij werd een poging ondernomen om het Nederlandse buitenlandse beleid van koers te doen veranderen en de aandacht op Europa te richten.
  1.4. De portefeuille van Patijn: culturele samenwerking en Europese integratie
  Naast culturele samenwerking maakte Europese integratie deel uit van de portefeuille van de staatssecretaris van Buitenlandse Zaken. Het Nederlandse voorzitterschap mocht niet worden onderschat, zo schreef Patijn in de Internationale Spectator.
  62 M. Patijn, 'De Europese politieke agenda en het Nederlands voorzitterschap' in: Internationale Spectator, 1e jaargang nr 12 (december 1996), p. 563
  Het voorzitterschap van de EU en de voorbereidingen op de Europese Top van Amsterdam in 1997 drukten een stempel op het Nederlandse buitenlandse beleid. Tijdens de Top zou de lopende Intergouvernementele Conferentie (IGC) afgerond worden in het Verdrag van Amsterdam. Het belangrijkste doel van de IGC en het Verdrag was om de instituties van de EU zodanig aan te passen dat een Europa met meer dan vijftien leden ook bestuurbaar zou blijven.
  Hellema, Neutraliteit en vrijhandel, p. 361
  Tijdens zijn ambtsperiode heeft Patijn een grote bijdrage geleverd aan de voorbereidingen van deze Top. Voordat de Europese Top plaatsvond, bracht een andere ontwikkeling grote veranderingen teweeg binnen het ministerie van Buitenlandse Zaken zelf: de reorganisatie van het ministerie van Buitenlandse Zaken.
  1.5. Herijking
  Formeel was deze Herijking het gevolg van de veranderingen op internationaal politiek niveau en de toenemende verwevenheid van internationale vraagstukken.
  BZnet Factsheets: De herrijking van het buitenlands beleid (Ministerie van Buitenlandse Zaken, Intranet, Februari 2000), p. 1
  Nederland diende beter op deze veranderingen in te spelen, zo formuleerde men het doel van de reorganisatie. Het was echter duidelijk dat de zogeheten Herijking eigenlijk voortkwam uit problemen over de organisatie en financiering van ontwikkelingssamenwerking tijdens de formatie van het kabinet.
  Speech van Minister van Buitenlandse Zaken H.A.F.M.O van Mierlo, Bruggen naar Europa en de wereld p. 4, Zie ook: Hellema, Neutraliteit en vrijhandel, p. 359, en: Rozenmond, 'Paars pragmatisme en het buitenland' in: Internationale Spectator, p. 353
  Een volledige reorganisatie van het ministerie van Buitenlandse Zaken moest bruggen slaan tussen verschillende departementen en binnen de ministerraad, activiteiten op politiek niveau bundelen en financiële instrumenten beter op elkaar afstemmen.
  Speech van Minister van Buitenlandse Zaken H.A.F.M.O van Mierlo, Bruggen naar Europa en de wereld: Het buitenlands beleid van Paars I en II (20 april 1998, Leiden) p. 4. Bznet Factsheets: Historisch Overzicht Buitenlandse Zaken (Ministerie van Buitenlandse Zaken, Intranet, Februari 2004) 28 juni 2004
  De Herijking gaf het ministerie voor Ontwikkelingssamenwerking, dat toen onder leiding stond van de initiatiefrijke minister J.P. Pronk, een grotere rol.
  Naast de formele reorganisatie van het ministerie, werd ook het Nederlandse buitenlands beleid aan een herziening onderworpen. In een rapport concludeerde de Wetenschappelijke Raad Regeringsbeleid dat de grondslagen van het traditionele atlanticisme waren weggevallen. Nu het belang van de NAVO afnam, had Nederland belang bij een sterke Europese Unie (EU).
  Hellema, Neutraliteit en vrijhandel, p. 360
  Er was een heroriëntatie in Europese richting nodig. De relaties met Duitsland en de Benelux zouden worden aangehaald en er zou gewerkt worden aan een verbetering van de relatie met Frankrijk. De opvolger van Van Mierlo, J. van Aartsen, zette de Europeanisering van het buitenlands beleid echter niet door.
  Ibidem, p. 388
  1.6. Het Verdrag van Amsterdam
  De voorbereidingen van de regering op de Europese Top werden gedurende twee jaar geleid door het ministerie van Buitenlandse Zaken. Patijn beschouwde de IGC in eerste instantie vooral als een 'springplank' voor de uitbreiding van de Europese Unie.
  K. Corver, M. van den Toorn, 'IGC is springplank voor uitbreiding Europese Unie', in: Maatschappijbalansen (januari/februari 1997), p. 3
  De herinnering aan de 'Zwarte Maandag' tijdens het Nederlandse voorzitterschap in 1991, waarbij een Nederlands voorstel voor een ontwerpverdrag voor de institutionele organisatie van de EU werd verworpen, maakte dat de Nederlandse regering er nu alles aan deed om het Verdrag te doen slagen.
  Hellema, Neutraliteit en vrijhandel, p. 361-362
  Sommigen verweten de regering zelfs dat het de totstandkoming van het Verdrag belangrijker leek te vinden dan de inhoud.
  P.G.C. van Schie, 'Bedekte bevlogenheid en brede belangenbehartiging: vier jaar paars Europa-beleid', in: Internationale Spectator, Jaargang 52, nr 7-8 (juli-aug 1998), p. 359
  Het Verdrag van Amsterdam werd op 2 oktober 1997 door de politieke leiders van de Europese Unie ondertekend en trad op 1 mei 1999 officieel in werking. In het verslag van de Directie Integratie Europa over het voorzitterschap van de EU werd geschreven dat Nederland op een drietal terreinen een aantal taken met succes volbracht had.
  NA, Bewindsliedenarchief, 2.05.81, inv.nr: 532. Verslag van het Nederlands voorzitterschap, opgesteld door de Directie Integratie Europa, gericht aan de Voorzitter van de Tweede Kamer der Staten-Generaal (11 juli 1997), p. 1
  Er werd geconstateerd dat het nieuwe verdrag in hoofdlijnen beantwoordde aan de doelstellingen die de Raad had geformuleerd. Bovendien was er wat betreft de Europese Monetaire Unie (EMU) grote vooruitgang geboekt. Tot slot concludeerde men dat er tijdens de IGC degelijk voorwerk voor de toekomstige uitbreiding van de Unie was geleverd. Zoals verwacht bleven belangrijke organisatorische kwesties dus onopgelost. Maar het Verdrag was in ieder geval 'vanuit bescheiden optiek' een succes.
  Hellema, Neutraliteit en vrijhandel, p. 362
  Het was een uitbreiding van het Verdrag van Maastricht en versterkte elk van de drie pijlers die het beleid van de Europese Unie ondersteunen.
  De drie pijlers: de eerste, communautaire Economische pijler; de tweede, intergouvernementele pijler betreffende gemeenschappelijk buitenlands en veiligheidsbeleid; en de derde, tevens intergouvernementele pijler waaronder justitie valt. Zie: Amsterdam: De vier doelstellingen van het Verdrag van Europa, op: Eenheid en verscheidenheid: De portaalsite van de Europese Unie, www.europa.eu.int/en/agenda/igc-home/intro/intro/nl.htm (23 juni 2003)
  De mogelijkheden voor institutionele hervormingen en uitbreiding werden opengelaten.
  Met de ondertekening van het Verdrag stelde de lidstaten zichzelf vier doelen. Ten eerste zou de EU meer inbreng krijgen wat betreft de versterking en bescherming van de rechten, belangen en werkgelegenheid van de burger. Hiertoe zou een burgerschap van de Unie ingesteld worden.
  Amsterdam: De vier doelstellingen van het Verdrag van Europa. www.europa.eu.int/en/agenda/igc-home/intro/intro/nl.htm Zie ook: De Europasite, www.europasite.net/1980tot1998.htm
  Ten tweede moest Europa in de toekomst een grotere rol op het wereldtoneel spelen. De deur werd geopend voor samenwerking met de West Europese Unie (WEU), een organisatie die zich bezighield met defensie. Zo werden de eerste voorzichtige stappen gezet in de richting van een gemeenschappelijk buitenlands en veiligheidsbeleid. Met het oog op de uitbreiding, werd ten derde afgesproken om het institutionele bestel van de EU flexibeler en doeltreffender te maken.
  Datzelfde jaar bracht de Europese Commissie een rapport uit (Agenda 2000) waarin een strategie voor de uitbreiding onder het Verdrag van Amsterdam uiteengezet werd. Het rapport stelde dat de Unie eerst grondige hervormingen moest ondergaan, voordat er meer landen toe zouden treden. Er moesten maatregelen genomen worden om economische groei, competitiveit en werkgelegenheid te stimuleren. Ook moesten er op structureel en agrarisch gebied hervormingen doorgevoerd worden. Tot slot zou er volgens de Commissie een Europees financieel netwerk opgezet moeten worden.
  Tot slot werd afgesproken dat de laatste belemmeringen voor het vrije verkeer opgeheven zouden worden. Met uitzondering van de grenzen van Engeland, Ierland en Denemarken, zouden de grenzen in de rest van Europa geopend worden voor handel en verkeer. In verband hiermee werd tijdens de IGC in Amsterdam besloten dat de implementatie van de EMU doorgezet zou worden: er kwam een gemeenschappelijke munt. Daarmee ging een oude Nederlandse wens in vervulling.
  Hellema, Neutraliteit en vrijhandel p. 362
  Het archief van M. Patijn bestaat uit 95 inventarisnummers. Het bevat uitsluitend dossiers uit de periode tussen 1994 en 1998, de tijd dat hij staatssecretaris van Buitenlandse Zaken was. De inhoud van het archief is op onderwerp ingedeeld. Verder is er nog een omslag bewaard gebleven van zijn particulier secretaris P. Noordermeer.
  NA, Bewindsliedenarchief, 2.05.81, inv.nrs. 522-617
  - Algemene correspondentie., 1994 - 1998; 522-525; 4 pakken
    - 1994, 522
      Bevat o.a. gelukwensen en uitnodigingen.
    - 1995 apr. - juni, 523
      Openbaarheid beperkt tot 01-01-2071
    - 1995 juli - dec., 524
    - 1997-1998, 525
      Openbaarheid beperkt tot 01-01-2074
  - Ingekomen brieven en memoranda., 1997; 526-527; 2 pakken
    - 1997 jan. - sep., 526
      Openbaarheid beperkt tot 01-01-2073
    - 1997 okt. - dec., 527
  - Uitgegane brieven., 1997 - 1998; 528-530; 1 pak en 2 omslagen
    - 1997 jan. - juni, 528; pak
    - 1997 juli - dec., 529
    - 1998 jan. - juli, 530
  - Brieven aan de Tweede Kamer der Staten Generaal., 1997 - 1998; 531-534; 4 pakken
    Bevat o.a. beantwoording van kamervragen.
    - 1997 jan. - mei, 531
      Openbaarheid beperkt tot 01-01-2028
    - 1997 juni - sep., 532
    - 1997 okt. - dec., 533
    - 1998 jan. - juni, 534
      Openbaarheid beperkt tot 01-01-2029
  - Ingekomen en minuten van uitgegane memoranda., 1994 - 1998; 535-537; 2 pakken en 1 omslag
    - 1994, 535
    - 1997, 536
    - 1997-1998, 537
  - Teksten van toespraken., 1994 - 1997; 538; pak
  - Stukken betreffende (werk)bezoeken van bewindslieden en delegaties uit het buitenland., 1994 - 1998; 539-579; 40 omslagen en 2 stukken
    - Bulgarije; waarnemend minister van Buitenlandse Zaken, I. Bokova, 1996 - 1997, 539
    - Chili; staatssecretaris van Buitenlandse Zaken, M. Fernandez, 1995, 540
    - Cuba; dissident E. Sanchez, 1997, 541; stuk
      Krantenartikel uit de Volkskrant van 3 februari 1997.
    - Denemarken, 1995, 542
    - Duitsland. 1995, 543-544
      - Staatssecretaris van Buitenlandse Zaken, W. Hoyer, 1995, 543
      - Staatssecretaris van Economische Zaken, L. Schomerus, 1995, 544
    - Engeland. 1994 - 1998, 545-549
      - Premier, J. Major, 1994, 545
        O.a. het uitspreken van de lezing "William and Mary".
      - Staatssecretaris van Buitenlandse Zaken, D. Davis, 1995 - 1996, 546
        Openbaarheid beperkt tot 01-01-2027
      - Commissie Buitenlandse Zaken van het House of Commons, 1996 - 1997, 547
      - Lagerhuis (Inter-Parliamentary Union), 1998, 548
      - Minister-president, T. Blair, 1998, 549; stuk
        Programma van het bezoek op 20 januari 1998.
    - Estland; minister van Buitenlandse Zaken, J. Luik, 1995, 550
    - Frankrijk; minister belast met Europese Zaken, M. Barnier, 1997, 551
    - Griekenland. 1994 - 1998, 552-553
      - Staatssecretaris van Europese Zaken, Y. Kranidiotis, 1994, 552
      - Secretaris-generaal van de Europese Unie, dhr. Perrakis, 1998, 553
    - Hongarije; minister van Defensie, G. Keleti, 1997, 554
    - Jordanië, 1997, 555
    - Noorwegen; staatssecretaris van Buitenlandse Zaken, A.M. Haga, 1998, 556
    - Oekraïne; ambassadeur, B. Tarasyuk, 1998, 557
      Afscheidsbezoek.
    - Oostenrijk; minister van Binnenlandse Zaken, M. Schlögl, 1997, 558
    - Polen. 1995 - 1997, 559-561
      - Minister van Buitenlandse Economische Betrekkingen, J. Buchacz, 1995, 559
      - Vice-minister van Buitenlandse Zaken, S. Meller, 1995, 560
      - Diverse delegaties, 1997, 561
    - Roemenië. 1994 - 1997, 562-563
      - Staatssecretaris, M. Dinu, 1994, 562
      - Staatssecretaris van Buitenlandse Zaken, D. Ciausu, 1997, 563
    - Slowakije. 1997, 564-565
      - Foreign Affairs Standing Committee of the National Council, 1997, 564
      - Staatssecretaris van Buitenlandse Zaken, J. Sesták, 1997, 565
    - Spanje. 1995, 566-567
      - Secretaris-generaal van de Europese Unie, F. Conde, 1995, 566
      - Staatssecretaris voor Europese Zaken, C. Westendorp, 1995, 567
    - Tsjechië; staatssecretaris van Buitenlandse Zaken, P. Telicka, 1998, 568
    - Tunesië; minister van Buitenlandse Zaken, H. Ben Yahia, 1994, 569
    - Turkije; vice-gouverneur, H. Poroy, 1998, 570
    - Verenigde Staten. 1998, 571-573
      - Assistant Secretary of State for European and Canadian Affairs, M. Grossmann, 1998, 571
      - Commissievoorzitters van het Huis van Afgevaardigden, 1998, 572
      - Deputy Secretary of Defence, J. Hamre, 1998, 573
    - Zuid-Afrika; minister voor Handel en Industrie, T. Manuel, 1995, 574
    - Zweden. 1994 - 1998, 575-578
      - Ambtelijk staatssecretaris van Buitenlandse Zaken, F. Belfrage, 1994, 575
      - Minister van Handel, B. von Sydow, 1997, 576
      - Staatssecretaris van Buitenlandse Zaken, G. Lund, 1997, 577
      - Staatssecretaris van Industrie en Handel, L. Rekke, 1998, 578
    - Zwitserland; staatssecretaris van Buitenlandse Zaken, J. Kellenberger, 1995 - 1997, 579
  - Stukken betreffende werkbezoeken van delegaties van internationale organisaties., 1994 - 1998; 580-585; 6 omslagen
    - ACP (African, Caribbean and Pacific Group of States), 1995, 580
    - European Institute for Public Administration (EIPA), Directeur-Generaal, mw. Corte Real, 1998, 581
    - Europa Union Deutschland, 1998, 582
    - Europees Parlement, de leden E. Guigou en E. Brok, 1995, 583
    - Europese Commissie; president, J. Santer, 1994, 584
    - Europese Unie, commissaris M. Wulf-Mathies, 1998, 585
  - Stukken betreffende werkbezoeken en bijeenkomsten in het buitenland., 1994 - 1998; 586-605; 2 pakken en 18 omslagen
    - Costa Rica; San José en Panama, 1997 - 1998, 586
    - Duitsland; Bonn, Frankfurt, Heidelberg en Dessau, 1994 - 1998, 587
    - Engeland; Londen, 1994 - 1998, 588
    - Finland; Helsinki, 1997, 589
    - Frankrijk; Parijs, 1995 - 1998, 590; pak
    - Griekenland; Athene, 1994 - 1997, 591
    - Italië: Rome, 1994 - 1995, 592
    - Noorwegen; Oslo, 1994 - 1997, 593
    - Oekraïne, 1996 - 1997, 594
    - Oostenrijk; Wenen, 1996, 595
    - Polen; Warschau, 1995 - 1996, 596
    - Roemenië en Bulgarije, 1997, 597
    - Slovenië, 1998, 598
    - Spanje; Madrid, 1994 - 1998, 599
    - Tsjechië, 1997, 600
    - Turkije, 1997, 601
    - Verenigde Staten; Washington en New York, 1995 - 1998, 602; pak
    - Wit-Rusland; Minsk, 1996, 603
      Vertrouwelijk geclassificeerd.
    - Zweden; Stockholm, 1995 - 1997, 604
    - Zwitserland; staatssecretaris van Buitenlandse Zaken, J. Kellenberger, 1998, 605
  - Stukken betreffende werkbezoeken aan internationale organisaties., 1994 - 1998; 606-610; 3 pakken en 2 omslagen
    - Europees Parlement te Straatsburg. 1994 - 1997, 606-608
      - 1994 feb. - 1997 mrt., 606
      - 1997 apr., 607
      - 1997 mei, 608
    - Nederlands-Duitse Legerkorps te Münster, 1997, 609; omslag